【裁判字號】    88,交聲,640
【裁判日期】    890609
【裁判案由】    違反道路交通管理處罰條例聲明異議
【裁判全文】
臺灣臺北地方法院交通事件裁定                    八十八年度交聲字第六四○號
    異議人即
    受處分人  甲  ○
右列受處分人因違反道路交通管理處罰條例案件，對於交通部公路局臺北區監理所中
華民國八十八年十月廿九日所為之處分( 原處分案號：北監稽違車字第40-19100967
號 )聲明異議，本院裁定如左：
        主      文
原處分撤銷。
甲○汽車駕駛人，駕駛汽車行駛於高速公路而不遵管制之規定，處新臺幣仟元罰鍰
，並記違規點數壹點。
        理      由
一、按高速公路交通管制規則第二條第十四款規定所謂「路肩」，係指設於車道之外
    側，路面邊線與護欄或邊溝間之部分。汽車行駛高速公路，不得在路肩上行駛或
    利用路肩超越前車或倒車，同規則第九條第一項第二款定有明文。如汽車行駛於
    高速公路，而不遵管制之規定者，處汽車駕駛人新臺幣三千元以上六千元以下罰
    鍰並記違規點數一點，道路交通管理處罰條例第三十三條第一項及第六十三條第
    一項第一款均有規定。
二、本件受處分人即異議人甲○於八十八年七月廿三日下午五時五十二分許，駕駛一
    輛車牌DG-4228 號自用小客車，沿國道三號( 俗稱：北二高 )高速公路北向車道
    行駛，途經北向「安坑交流道」出口匝道，行駛路肩超越前車，為內政部警政署
    國道公路警察局第六警察隊樹林分隊員警繆以祥當場以拍照方式採證，並以受處
    分人有違反道路交通管理處罰條例第三十三條第一項規定之行為逕行舉發。嗣將
    舉發通知單送達受處分人後，受處分人於舉發通知單所載應到案日期「八十八年
    九月廿一日」前( 八十八年九月十八日 )向舉發單位申訴，經舉發單位調查結果
    ，仍認受處分人有前開違規行為。原處分機關乃依道路交通管理處罰條例第三十
    三條( 原處分機關於裁決書「簡要理由」欄，漏引：第一項，且「處分主文」欄
    漏載：並記違規點數一點及在「簡要理由」欄，漏引：第六十三條第一項第一款
     )規定，於八十八年十月廿九日裁處罰鍰六千元。
三、訊據受處分人固不否認其於前揭時地駕駛該輛車牌DG-4228 號自用小客車為警拍
    照之事實，惟矢口否認有任何違反道路交通管理處罰條例之行為，辯稱略以「依
    高速公路交通管制規則規定，路肩係指設於車道之外側，不在匝道銜接其他道路
    出( 入 )口。當時本人已駕車駛下匝道，由於平面道路有紅綠燈，本人是跟著前
    車走」云云。經查：證人( 舉發員警 )繆以祥於本院調查中到庭，以具結擔保其
    供述之真實性並在負擔偽證罪處罰之心理狀態下具結，就其於前揭時地執行取締
    行駛路肩勤務，北二高「安坑交流道」往安坑方向出口有紅綠燈管制，受處分人
    當時係駕車行駛路肩超越匝道上其他等候紅綠燈之車輛，該匝道只有一個車道等
    情證述綦詳，載明筆錄在卷可稽，並有採證相片一張在卷足資佐證。證人繆以祥
    為原處分機關認定受處分人有前開違規行為之原證人，其既到庭在本院法官面前
    以言詞供述本件訴訟上之待證事實( 即受處分人有前開違規事實 )，本院綜合其
    上開供述及其所攝得之上開相片等兩項證據資料，已足使本院得有原處分機關所
    認定受處分人確有於前揭時地駕車違規行駛高速公路路肩之事實為真實之百分之
    百確信，且於本件卷存證據資料內並無任何積極證據足以證明證人繆以祥上開供
    述係屬虛偽，亦無有足以令人顯信繆以祥其供述為不可採之品性證據或前科證據
    存在，本院自不得僅以證人為本件開單告發受處分人之員警而全盤抹煞其在訴訟
    上所具有之原證人資格，而受處分人對前開證人之供述並無法舉出或請本院調查
    任何對其有利之證據資料，以使本院對證人所供述受處分人違規之事實產生任何
    合理之懷疑，且交通警察掣單舉發違反道路交通管理處罰條例所列之違規事實，
    本質上為行政處分，係公務員基於職務上之權力，依法就特定之具體事件所為之
    具公法上效果之單方面行政行為，基於公務員為公法上行為具有公信力之原則，
    該行政行為當可被推定為真正，其據以依法處分之事實認定亦為正確無誤。況查
    「高速公路交通管制規則」第二條第十一款亦規定「匝道：指交流道中，為加減
    速車道及主線車道與其他道路間之連接部分」，是匝道本身自係屬於高速公路之
    車道無疑。從而本件受處分人空言辯稱未違規行駛高速公路路肩云云，尚難認其
    辯解為可採，本件事證明確，受處分人之違規行為堪以認定。
四、綜上所述，受處分人確有在前揭時地駕駛汽車違規行駛高速公路路肩超越前車之
    行為，從而原處分機關依前揭道路交通管理處罰條例第三十三條規定裁處受處分
    人罰鍰新臺幣六千元，固非無見。惟查：本件違規舉發通知單所載應到案日期係
    八十八年九月廿一日，受處分人於同年月十八日即向舉發單位申訴，有申訴書及
    舉發單位內政部國道公路警察局第六警察隊八十八年十月七日(88)公警國六刑字
    第11231 號函等件影本在卷可稽，是依「違反道路交通管理事件統一裁罰標準及
    處理細則」第四十四條第一項規定，自不得依最高額裁處罰鍰。原處分既有前揭
    漏載並記違規點數、漏載及漏引法條及依最高額裁罰等違誤，即無由維持。本件
    異議雖無理由，仍應由本院將原處分撤銷，另依道路交通管理處罰條例第三十三
    條第一項及第六十三條第一項第一款規定，從輕裁處罰鍰新臺幣三千元並記違規
    點數一點。
據上論斷，應依道路交通案件處理辦法第二十條前段，裁定如主文。
中      華      民      國    八  十  九    年     六     月     九     日
                          臺灣臺北地方法院交通法庭
                                  法  官  鍾    華
右正本證明與原本無異。
如不服本裁定，應於裁定送達後五日內向本院提出抗告狀。
                                  書記官  黃 繡 琴
中      華      民      國    八  十  九    年     六     月     九     日


司法院資訊處製作；財團法人民間司法改革基金會備份。
